臺灣高等法院高雄分院民事裁定　　　　　 96年度抗字第125號
抗　告　人　甲○○
　　　　　　乙○○
上列抗告人因與國泰世紀產物保險股份有限公司間給付保險金事
件，對於中華民國96年3 月16日臺灣屏東地方法院96年度保險字
第4 號所為裁定提起抗告，本院裁定如下：
    主  文
抗告駁回。
抗告訴訟費用由抗告人負擔。
    理  由
一、抗告意旨略以：本件被害人陳銘淵因溺水而死亡，即屬系爭
    公共意外責任保險契約之受益人，而抗告人為其繼承人，自
    得以繼承人身分，依據系爭公共意外責任保險契約關係直接
    向相對人保險公司為請求，又依系爭責任保險基本條款第3
    章第13條第(2)項後段所載：「本公司（指相對人）得經被保
    險人通知，直接對第三人為賠償金額之給付」之約定，本件
    保險金之給付已有以第三人住所為債務履行地之約定，依民
    事訴訟法第12條規定，抗告人住所地之屏東地方法院自有管
    轄權，原法院未察而為移送管轄之裁定，自有未當云云。
二、按，因契約涉訟者，如經當事人定有債務履行地，得由該履
    行地之法院管轄，民事訴訟法第12條定有明文。是因契約涉
    訟之特別審判籍，其適用之要件有二，即(一)須因契約而涉訟
    。(二)須經當事人定有債務履行地。經查，系爭責任保險基本
    條款第3 章第13條第(2)項係約定：「被保險人於取得和解書
    、法院確定判決或仲裁判斷書及有關單據後，得向本公司（
    指相對人）請求賠償。本公司得經被保險人通知，直接對第
    三人為賠償金額之給付」，為被保險人向保險人請求賠償，
    及保險人直接向被害之第三人給付賠償金之約定，無關債務
    履行地之約定。抗告人據此主張系爭公共意外責任保險契約
    已有以被害之第三人住所地為債務履行地之約定，依民事訴
    訟法第12條規定，認抗告人住所地之屏東地方法院為有管轄
    權之法院云云，顯無可取。
三、按對於私法人或其他得為訴訟當事人之團體之訴訟，由其主
    事務所或主營業所所在地之法院管轄；訴訟之全部或一部，
    法院認為無管轄權者，依原告聲請或依職權以裁定移送其管
    轄法院，民事訴訟法第2 條第2 項及第28條第1 項分別定有
    明文。經查，本件相對人國泰世紀產物保險股份有限公司之
    主事務所係設於台北市○○區○○路4 段296 號1 樓，有公
    司基本資料查詢單1 紙附卷（原審卷28頁）可稽，依民事訴
    訟法第2 條第2 項規定，自應由臺北地方法院管轄。原法院
    依民事訴訟法第28條第1 項規定依職權將本件裁定移送臺北
    地方法院，並無不合，抗告意旨指摘原裁定不當，求予廢棄
    改裁定，為無理由，應予駁回。
據上論結，本件抗告為無理由，依民事訴訟法第495 條之1 第1
項、第449 條第1 項、第95條、第78條，裁定如主文。
中　　華　　民　　國　　96　　年　　5 　　月　　10　　日
                            民事第五庭
                                審判長法官  蔡明宛
                                法      官  曾錦昌
                                法      官  黃國川
以上正本證明與原本無異。
如不服本裁定應於送達後10日內向本院提出再抗告狀 (並按他造
當事人之人數附繕本)， 並繳納再抗告費新臺幣1,000 元。再為
抗告應以適用法規顯有錯誤為理由，並經本院之許可，該許可以
原裁定所涉及之法律見解具有原則上之重要性者為限，並委任律
師為代理人。
抗告人之配偶、三親等內之血親、二親等內之姻親，或抗告人為
法人、中央或地方機關時，其所屬專任人員具有律師資格並經法
院認適當者，亦得為第三審代理人。
抗告人或其法定代理人具有律師資格者及前項情形，應於提起抗
告或委任時釋明之。
中　　華　　民　　國　　96　　年　　5 　　月　　10　　日
                                書　記　官  鄔維玲
                                                     q
